【裁判字號】    99,上易,2309
【裁判日期】    991013
【裁判案由】    竊盜
【裁判全文】
臺灣高等法院刑事判決                99年度上易字第2309號
上  訴  人
即  被  告  甲○○
上列上訴人因竊盜案件，不服臺灣台北地方法院99年度易字第20
82號，中華民國99年9月6日第一審判決（聲請簡易判決處刑案號
：臺灣台北地方法院檢察署99年度偵字第11978號），提起上訴
，本院判決如下：
    主  文
上訴駁回。
    理  由
一、按提起第二審之上訴，其上訴書狀應敘述具體理由，為第二
    審上訴必備之程式。此觀民國96年7月4日修正公布刑事訴訟
    法第361條第2項之規定甚明。倘上訴理由之敘述未合乎具體
    之要求者，其上訴即屬同法第362條前段所定「上訴不合法
    律上之程式」，第二審法院應依同法第367條前段之規定，
    以判決駁回之。至其理由之具體與否，屬第二審法院審查範
    圍，不在第一審法院命補正之列，上訴書狀如已敘述理由，
    無論其具體與否，即無待其補提理由書或命補正之問題。此
    與上訴書狀全未敘述上訴理由者，第一審法院依刑事訴訟法
    第361條第3項之規定，應定期間先命補正之情形，尚屬有別
    。又第二審上訴之目的，既在於請求撤銷、變更原判決，則
    所謂「具體理由」，自應就原判決如何足以撤銷、如何應予
    變更之「事實上」或「法律上」之具體根據，本於確實之訴
    訟資料暨原因事實之所出，逐一敘述、記載，必已具體指出
    原判決事實認定之所憑有如何之錯誤（如原判決所採之證據
    如何不具證據能力，所為證明力之判斷如何違背經驗、論理
    法則等），法律之適用（尤其實體法）有如何之違誤，形式
    上已足以動搖原判決使之成為不當或違法而得改判之事由；
    必要時並應提出有利於己之事證，期使第二審法院採納，俾
    為有利於上訴人之認定，始屬合法。上訴理由之敘述，應先
    合乎具體之要求，始有所敘述可取與否之實體審理與判斷之
    問題。是上訴人之上訴書狀雖敘述上訴理由，但僅泛言原判
    決認定事實錯誤、違背法令、量刑失之過重或輕縱等情詞，
    而未依上揭意旨指出具體事由，或形式上雖已指出具體事由
    ，然該等事由縱使屬實，亦不足以認為原判決有何不當或違
    法，或其所陳之事由，與訴訟資料所載不相適合，或所指摘
    原判決之「不當」或「違法」根本不存在者，均應認其實質
    上並未符合具體之要件，庶符節制濫行上訴之立法意旨。
二、本件原判決認定上訴人即被告甲○○如其事實欄所載：「其
    前於民國93年8月2日因竊盜案件（加重竊盜）經臺灣士林地
    方法院判處有期徒刑1年，93年9月27日確定，並於93年10月
    15日入監執行，94年4月15日執行完畢；又於94年9月30日因
    偽造有價證券等案件經本院判處有期徒刑3年2月，95年4月2
    0日確定，於98年1月7日假釋出監，98年12月6日假釋付保護
    管束期滿，假釋未經撤銷，以刑期執行完畢論。甲○○於99
    年3月8日下午1時40分許，行經臺北市○○路○段91巷5號林
    錫英經營之『純新企業有限公司』歌林電器經銷店前，發現
    店內無人看顧，竟萌為自己不法所有之意圖，推開已關上電
    源之玻璃電動門，走進店內動手拉辦公桌各抽屜，接著伸手
    進被拉出之未上鎖抽屜內翻動尋找現金，未發現任何現金，
    遂走出店外，惟旋又走進店內至所展示欲出售之液晶電視機
    （32吋，報價約新臺幣1萬6千9百元）旁，拔下插頭後，即
    用雙手抱起該部液晶電視，著手竊盜該部液晶電視，適外出
    前往附近中國信託銀行辦事完畢後返回該店之林錫英及其業
    務目睹上情，立即走進店內制止，開口詢問甲○○為何搬動
    該部液晶電視，甲○○見事跡敗露，佯稱欲購買液晶電視，
    並假意詢問價錢後，即步出店門騎乘067-DBC號重型機車離
    開，竊盜因而未得逞。嗣林錫英調閱店內裝設之監視錄影，
    看到甲○○打開辦公桌未上鎖之抽屜翻動，遂報警處理，嗣
    臺北市政府警察局松山分局於99年4月17日下午4時10分許前
    往臺北市○○區○○路4段829巷18號2樓甲○○住處搜索，
    並將甲○○緝捕到案。」之無故侵入建築物、竊盜未遂之犯
    行，而上訴人係以一行為同時觸犯上開二罪名，為想像競合
    犯，論以上訴人較重之竊盜未遂罪，累犯，處有期徒刑4月
    ，如易科罰金，以新台幣1千元折算1日。
三、上訴人不服原審判決，其上訴理由略稱：「被告患有精神病
    ，服藥後神智不清而犯下竊盜罪，被告雖有於99年3月8日下
    午1時40分進入純新企業有限公司，卻無從店內帶走任何東
    西、物品、金錢，原判決量處有期徒刑4月過重，被告係未
    遂犯，應量以較輕之刑。」等語。
四、經查：
  (一)本件被告甲○○前於93年8月2日因竊盜案件經臺灣士林地方
    法院判處有期徒刑1年，93年9月27日確定，93年10月15日入
    監執行，94年4月15日執行完畢；又於94年9月30日因偽造有
    價證券等案件經臺灣台北地方法院判處有期徒刑3年2月，95
    年4月20日確定，98年1月7日假釋出監，98年12月6日假釋付
    保護管束期滿，假釋未經撤銷，以刑期執行完畢論，此有本
    院被告前案紀錄表可稽，被告係於有期徒刑執行完畢後5年
    內，故意再犯本案有期徒刑之罪，應依刑法第47條第1項累
    犯規定加重其刑。
  (二)按量刑輕重，屬為裁判之法院得依職權自由裁量之事項，苟
    其量刑已以行為人之責任為基礎，並斟酌刑法第57條各款所
    列情狀，在法定刑度內，酌量科刑，無偏執一端，致明顯失
    出失入情形，自不得指為不當或違法。被告於本件所為，係
    犯刑法第306條第1項無故侵入建築物罪、第320條第3項、第
    1項之竊盜未遂罪，而被告係以一行為同時觸犯上開二罪名
    ，為想像競合犯，依刑法第55條規定，論以較重之竊盜未遂
    罪處斷。又第320條第1項之竊盜罪法定刑為「5年以下有期
    徒刑、拘役或5百元以下罰金」，被告為未遂犯，依刑法第
    25條第2項規定減輕其刑，且被告既為累犯，應先加後減之
    。又原審已審酌「被告犯罪之動機、目的、手段、生活狀況
    、所竊取之財物價值、上開竊取物品已返還被害人、犯罪後
    否認部分犯罪情節，並審酌被害人表示因被告求其原諒且想
    給被告機會，檢察官求處有期徒刑6月以上之刑期稍嫌過重
    等一切情狀」始為量刑，是原審判決既已詳細記載認定被告
    犯罪之證據及理由，並已審酌關於刑法第57條科刑之一切情
    狀，在適法範圍內行使其量刑之裁量權，核無違法或不當之
    情形。另被告上訴以其有精神疾病，因服下藥物後神智不清
    乙節，然被告於行為時被告之精神正常，於本案犯罪時間具
    備良好的認知、組織與執行能力，及對於自己之行為舉止操
    控自如，且警詢、偵查及原審調查審理時，被告對於當日其
    如何進入該店、有動手打開辦公桌抽屜、拔下店內展示銷售
    之液晶電視機插頭等節，均能詳細描述，堪認被告於行為時
    ，並無因精神障礙或其他心智缺陷，致不能辨識其行為違法
    或欠缺依其辨識而行為之能力，業據原判決理由欄二、(四)詳
    述明確，是被告所稱之精神疾病並不影響其行為時之辨識力
    及控制力，被告上開辯稱其犯案時神智不清云云，委無足取
    。
  (三)本院審酌被告甲○○之上訴理由，業經原審判決於理由內詳
    論敘明並審酌，尚不足以影響原審判決量刑刑度宣告之本旨
    ，且對於原審判決究有何具體事由，致判決不當或違法，無
    一語涉及，顯未依據卷內既有訴訟資料或提出新事證，指摘
    或表明原審判決有何採證認事、用法或量刑等足以影響判決
    本旨之不當或違法，或足以影響原判決，構成應撤銷之具體
    事由（最高法院97年度台上字第4345號判決要旨參照），與
    刑事訴訟法第361條第2項「上訴書狀應敘述具體理由」之規
    定不符。揆諸上開說明，其上訴不合法律上之程式，應予駁
    回，並不經言詞辯論為之。
據上論斷，應依刑事訴訟法第367條前段、第372條，判決如主文
。
中    華    民    國    99    年    10    月    13    日
                  刑事第十七庭  審判長法  官   王炳梁
                                      法  官   陳憲裕
                                      法  官   黃雅芬
以上正本證明與原本無異。
不得上訴。
                                      書記官   鄭雅云
中    華    民    國    99    年    10    月    15    日

司法院資訊處製作；財團法人民間司法改革基金會備份。
